【裁判字號】    98,訴,2969
【裁判日期】    980930
【裁判案由】    毒品危害防制條例
【裁判全文】
臺灣板橋地方法院刑事判決              98年度訴字第2969號
公  訴  人  臺灣板橋地方法院檢察署檢察官
被      告  甲○○
                    （另案於臺灣臺南監獄執行，暫寄押於臺
上列被告因違反毒品危害防制條例案件，經檢察官提起公訴（98
年度毒偵字第4908號），本院依簡式審判程序，判決如下：
    主  文
甲○○施用第一級毒品，累犯，處有期徒刑捌月。
    事  實
一、洪哲偉：(一)於民國89年間，因施用毒品案件，經臺灣桃園地
    方法院以89年度毒聲字第6116號裁定送觀察、勒戒後，認有
    繼續施用毒品傾向，經同法院以90年度毒聲字第590 號裁定
    令入戒治處所施以強制戒治，復經同法院以90年度毒聲字第
    2941號裁定停止戒治，所餘期間交付保護管束，於91年2 月
    8 日保護管束期滿，強制戒治執行完畢，經臺灣桃園地方法
    院檢察署檢察官以91年度戒偵字第201 號不起訴處分確定；
    (二)於前開(一)所示之強制戒治執行完畢釋放後5 年內之92年間
    ，再犯施用毒品案件，經臺灣新竹地方法院以92年度訴字第
    310 號判決判處有期徒刑1 年確定，送監執行於93年12月15
    日縮刑期滿執行完畢；(三)於95年間，因竊盜案件，經臺灣桃
    園地方法院以95年度訴字第261 號判決判處有期徒刑3 月確
    定，於95年11月27日易科罰金執行完畢；(四)於97年間，因三
    犯施用毒品案件，經臺灣桃園地方法院以97年度審訴字第18
    45號判決判處有期徒刑9 月確定（現送監執行中）。詎其猶
    不知悔改，復基於施用第一級毒品海洛因之犯意，於98年6
    月9 日20時許（起訴書誤繕為該日20時30分許），在其位於
    臺北縣鶯歌鎮○○街6 巷15號5 樓之居所內（起訴書疏未敘
    明5 樓部分），將第一級毒品海洛因以清水稀釋後，以針筒
    注射之方式，施用第一級毒品海洛因1 次；嗣於翌日（即98
    年6 月10日）0 時30分許，在上址為警查獲，且經採集其尿
    液送驗，始悉上情。
二、案經臺北縣政府警察局三峽分局報請臺灣板橋地方法院檢察
    署檢察官偵查起訴。
    理  由
一、本案被告甲○○所犯係死刑、無期徒刑、最輕本刑為3 年以
    上有期徒刑或高等法院管轄第一審案件以外之罪，其於準備
    程序中就被訴事實為有罪之陳述，經本院告知簡式審判程序
    之旨，並聽取檢察官、被告之意見後，經合議庭裁定由受命
    法官獨任進行簡式審判程序，合先敘明。
二、上揭犯罪事實，業據被告於警詢、偵查及本院審理時坦承不
    諱，且被告為警查獲後所排放之尿液，經採樣送請臺灣檢驗
    科技股份有限公司先以EIA 酵素免疫分析法初步檢驗，再以
    GC/MS 氣相層析質譜儀法確認檢驗，均呈鴉片類（嗎啡）陽
    性反應之情，有該公司98年6 月23日濫用藥物檢驗報告1 紙
    在卷足參（見偵查卷第5 頁），足認被告自白與事實相符，
    堪以採信。
三、按施用第一、二級毒品為犯罪行為，毒品危害防制條例第10
    條定有處罰明文。故施用第一、二級毒品者，依前揭規定本
    應科以刑罰。惟基於刑事政策，對合於一定條件之施用者，
    則依同條例第20條、第23條之規定，施以觀察、勒戒及強制
    戒治之保安處分。又毒品危害防制條例於92年7 月9 日修正
    公布，自93年1 月9 日施行，其中第20條、第23條將施用毒
    品之刑事處遇程序，區分為「初犯」及「5 年內再犯」、「
    5 年後再犯」。依其立法理由之說明：「初犯」，經觀察、
    勒戒或強制戒治後，應為不起訴處分或不付審理之裁定；經
    觀察、勒戒或強制戒治執行完畢釋放後，「5 年內再犯」者
    ，因其再犯率甚高，原實施之觀察、勒戒及強制戒治既已無
    法收其實效，爰依法追訴或裁定交付審理。至於經觀察、勒
    戒或強制戒治執行完畢釋放後，「5 年後再犯」者，前所實
    施之觀察、勒戒或強制戒治已足以遮斷其施用毒品之毒癮，
    為期自新及協助其斷除毒癮，仍適用「初犯」規定，先經觀
    察、勒戒或強制戒治之程序。從而依修正後之規定，僅限於
    「初犯」及「5 年後再犯」二種情形，始應先經觀察、勒戒
    或強制戒治程序。倘被告於5 年內已再犯，經依法追訴處罰
    ，縱其第三次（或第三次以上）再度施用毒品之時間，在初
    犯經觀察、勒戒或強制戒治執行完畢釋放5 年以後，已不合
    於「5 年後再犯」之規定，且因已於「5 年內再犯」，顯見
    其再犯率甚高，原實施觀察、勒戒或強制戒治，已無法收其
    實效，即應依該條例第10條處罰。至於第三次（或第三次以
    上）施用毒品之時間，是否宜有期間限制？以多久為適宜？
    則分屬刑事政策、專門醫學之範圍，非審判機關所能決定，
    有待循立法途徑解決（最高法院97年第5 次刑事庭會議決定
    要旨可參）。查被告有如事實一之(一)、(二)所示之強制戒治執
    行完畢及於該強制戒治執行完畢5 年內再犯施用毒品犯行，
    經法院判處罪刑確定等情，有臺灣高等法院被告前案紀錄表
    在卷可稽，是被告既曾於強制戒治執行完畢釋放後「5 年內
    再犯」施用毒品犯行，且經法院判處罪刑確定，又四犯本案
    施用第一級毒品之犯行，自非屬毒品危害防制條第20條第3
    項所定「5 年後再犯」之情形。是被告於5 年後四犯本案施
    用第一級毒品之罪，事證明確，應依法論科。
四、查海洛因係毒品危害防制條例第2 條第2 項第1 款所稱之第
    一級毒品。核被告施用第一級毒品海洛因之行為，係犯同條
    例第10條第1 項之施用第一級毒品罪。查被告施用第一級毒
    品之時、地係98年6 月9 日20時許，在其位於臺北縣鶯歌鎮
    ○○街6 巷15號5 樓之居所內等情，業經被告於警詢、偵查
    中供明在卷，是起訴書就施用時間誤繕為於該日20時30分許
    ，且就施用地點疏未敘明5 樓部分，應予更正。其施用第一
    級毒品前後，持有第一級毒品之低度行為，為施用之高度行
    為所吸收，不另論罪。被告有如事實一之(二)、(三)所示之犯罪
    科刑及執行情形，有臺灣高等法院被告前案紀錄表在卷可稽
    ，其於上開有期徒刑執行完畢後5 年內，故意再犯本案有期
    徒刑以上之罪，為累犯，應依刑法第47條第1 項之規定，加
    重其刑。爰審酌被告前因施用毒品，獲得不起訴處分之寬典
    ，並經法院判處罪刑確定，仍無法戒絕毒癮，再次漠視法令
    禁制而犯本罪，惟其施用毒品所生危害，實以自戕身心健康
    為主，對於他人生命、身體、財產等法益，尚無明顯而重大
    之實害，兼衡其犯罪後坦承犯行，已知悔悟等一切情狀，量
    處如主文所示之刑，以示懲儆。
據上論斷，應依刑事訴訟法273 條之1 第1 項、第299 條第1 項
前段，毒品危害防制條例第10條第1 項，刑法第11條前段、第47
條第1 項，判決如主文。
本案經檢察官高智美到庭執行職務。
中    華    民    國    98    年    9     月    30    日
                  刑事第十九庭  法  官  鄧雅心
以上正本證明與原本無異。
如不服本判決應於收受判決後10日內向本院提出上訴書狀，並應
敘述具體理由。其未敘述上訴理由者，應於上訴期間屆滿後20日
內向本院補提理由書（均須按他造當事人之人數附繕本）「切勿
逕送上級法院」。
                                書記官  傅淑芳
中    華    民    國    98    年    9     月    30    日
附錄本案論罪科刑法條
毒品危害防制條例第十條
施用第一級毒品者，處六月以上五年以下有期徒刑。
施用第二級毒品者，處三年以下有期徒刑。


司法院資訊處製作；財團法人民間司法改革基金會備份。
